【裁判字號】    95,訴,2207
【裁判日期】    950830
【裁判案由】    毒品危害防制條例
【裁判全文】
臺灣臺中地方法院刑事判決              95年度訴字第2207號
公  訴  人  臺灣臺中地方法院檢察署檢察官
被      告  甲○○
上列被告因毒品危害防制條例案件，經檢察官提起公訴（九十五
年度毒偵字第二八四八號），被告於準備程序就被訴事實為有罪
之陳述，本院合議庭裁定由受命法官獨任進行簡式審判程序，並
予判決如下：
    主    文
甲○○施用第一級毒品，累犯，處有期徒刑拾月。
扣案之毒品海洛因壹包（不含包裝袋，驗餘淨重零點壹肆公克）
沒收銷燬之；空包裝袋壹個沒收。
    犯罪事實
一、甲○○前於民國九十年及九十二年間，曾均因違反毒品危害
    防制條例案件，經本院先後以九十年度訴字第一０六０號及
    九十二年度訴字第二三號各判處有期徒刑一年五月及一年二
    月確定，嗣二案接續執行，其入監執行後，在九十四年十一
    月三十日因縮短刑期假釋付保護管束出監，甫於九十五年一
    月二十六日因假釋期滿視為執行完畢；其前於九十年間，已
    因前開施用毒品案件，經依本院裁定送觀察勒戒後，認有繼
    續施用毒品之傾向，而由本院以裁定送強制戒治，嗣因其之
    戒治成效經評定合格，認無繼續強制戒治之必要，而於九十
    年十月二十六日停止戒治處分之執行，並交付保護管束，其
    後因期滿未經撤銷，視為強制戒治期滿執行完畢（原定強制
    戒治期滿日期為九十一年四月十三日）；詎甲○○仍不知戒
    絕，復基於施用第一級毒品海洛因之犯意，於九十五年六月
    二十一日二十二時許（起訴書誤載為上午十時許），在其位
    於臺中市○○區○○路二段一二之一五巷三０號十三樓住處
    內，以將微量毒品海洛因混入礦泉水稀釋後，注入注射針筒
    內，再以注射針筒注射血管之方式，施用第一級毒品海洛因
    一次。嗣甲○○於九十五年六月二十二日十二時許，在臺中
    市○區○○路與柳川西路路口為警查獲，並扣得其所購入供
    施用之海洛因一包（不含包裝袋，驗餘淨重０‧一四公克）
    。甲○○為警查獲後，且經員警徵得其同意後，採集尿液送
    請鑑驗，因嗎啡（毒品海洛因之代謝物）呈現陽性反應，始
    由警進而查悉上情。
二、案經臺中市警察局第二分局報請臺灣臺中地方法院檢察署檢
    察官偵查起訴。
    理    由
一、上開事實，業經被告甲○○於本院訊問時坦認不諱，而被告
    為警查獲後所採取之尿液，經送請詮昕科技股份有限公司檢
    驗結果，嗎啡（毒品海洛因之代謝物）係呈現陽性反應，有
    濫用藥物尿液檢驗報告一份附卷可稽（見毒偵字卷第一九頁
    ）。另被告為警查獲時所扣得之白色粉末一包確實皆含有毒
    品海洛因之成分（不含包裝袋，驗餘淨重０‧一四公克），
    亦有法務部調查局九十五年七月十九日調科壹字第一二００
    一八二五二號鑑定通知書一紙存卷足參（見本院卷第三一頁
    ），足見被告上開自白，確與客觀事實相符，堪予採認。又
    被告前於九十年間，已因前開施用毒品案件，經依本院裁定
    送觀察勒戒後，認有繼續施用毒品之傾向，而由本院以裁定
    送強制戒治，嗣因其之戒治成效經評定合格，認無繼續強制
    戒治之必要，而於九十年十月二十六日停止戒治處分之執行
    ，並交付保護管束，其後因期滿未經撤銷，視為強制戒治期
    滿執行完畢（原定強制戒治期滿日期為九十一年四月十三日
    ），此有臺灣高等法院被告前案紀錄表及臺灣臺中地方法院
    檢察署全國施用毒品案件紀錄表在卷可查，是被告確有於強
    制戒治執行完畢後，五年內復行施用毒品之罪行。綜此，本
    件事證已臻明確，被告施用毒品海洛因之犯行堪以認定。
二、按海洛因係屬毒品危害防制條例第二條第二項第一款所指之
    第一級毒品，核被告甲○○所為，係犯毒品危害防制條例第
    十條第一項之施用第一級毒品罪。被告施用前後持有第一級
    毒品之低度行為，應為其施用第一級毒品之高度行為所吸收
    ，不另論罪。另被告前曾因違反毒品危害防制條例案件，經
    本院先後以九十年度訴字第一０六０號及九十二年度訴字第
    二三號各判處有期徒刑一年五月及一年二月確定，嗣二案接
    續執行，其入監執行後，在九十四年十一月三十日因縮短刑
    期假釋付保護管束出監，甫於九十五年一月二十六日因假釋
    期滿視為執行完畢，有前開臺灣高等法院被告前案紀錄表在
    卷可按，被告於有期徒刑執行完畢後，五年以內再犯本件有
    期徒刑以上之罪，為累犯，應依修正前刑法第四十七條規定
    ，予以加重其刑（被告行為時，刑法第四十七條累犯原規定
    ：受有期徒刑之執行完畢或受無期徒刑或有期徒刑一部之執
    行而赦免後，五年以內再犯有期徒刑以上之罪者，為累犯，
    加重本刑至二分之一。」，修正後之刑法第四十七條規定則
    為：「受徒刑之執行完畢，或一部之執行而赦免後，五年以
    內故意再犯有期徒刑以上之罪者，為累犯，加重本刑至二分
    之一。第九十八條第二項關於因強制工作而免其刑之執行者
    ，於受強制工作處分之執行完畢或一部之執行而免除後，五
    年以內故意再犯有期徒刑以上之罪者，以累犯論。」。本件
    被告所犯係屬故意犯罪，是不論依新法或舊法均構成累犯，
    則修正前刑法關於累犯之規定，對被告並無不利之情形，是
    依刑法第二條第一項前段，自應適用修正前刑法關於累犯之
    規定）。爰審酌被告前已因施用毒品犯行經觀察勒戒、強制
    戒治及有期徒刑之執行，竟仍故態復萌，復行施用毒品不輟
    ，無視於毒品對於自身健康之戕害及國家對於杜絕毒品犯罪
    之禁令，惟衡酌施用毒品係屬自戕行為，被告犯罪手段尚屬
    平和，亦未因此而危害他人，所生損害尚非鉅大，且被告於
    犯後於本院審理時坦承犯行，尚見悔意之犯罪後態度，暨施
    用毒品者均有相當程度之成癮性及心理依賴，其犯罪心態與
    一般刑事犯罪之本質並不相同，應側重適當之醫學治療及心
    理矯治為宜等一切情狀，量處如主文所示之刑。
三、另扣案之白色粉末一包（不含包裝袋，驗餘淨重０‧一四公
    克），經鑑驗後既含第一級毒品海洛因成分，已如前述，應
    依毒品危害防制條例第十八條第一項前段規定，予以宣告沒
    收銷燬之。至扣案之空包裝袋一個（用以包裝上開毒品海洛
    因，重０‧一八公克），係被告所有且供其施用毒品海洛因
    犯罪所用之物，爰依刑法第三十八條第一項第二款之規定，
    併為沒收之諭知（被告行為後，刑法第三十八條規定業經修
    正公布施行，修正前、後之同條條文，對於供犯罪所用之物
    以屬於犯罪行為人為限應予沒收之要件並未變更，而本次修
    正，處刑條文並未修正，亦即行為時與裁判時之主刑條文並
    無不同，則依從刑，係附屬於主刑，不生比較輕重問題，本
    件即應適用修正後之刑法第三十八條規定為沒收之依據，最
    高法院二十四年上字第五二九二號判例要旨參考）。
據上論斷，應依刑事訴訟法第二百七十三條之一第一項、第二百
九十九條第一項前段，毒品危害防制條例第十條第一項、第十八
條第一項前段，刑法第十一條、第二條第一項前段、第三十八條
第一項第二款、修正前刑法第四十七條，判決如主文。
本案經檢察官乙○○到庭執行職務。
中    華    民    國    95    年    8     月    30    日
                  刑事第四庭  法  官  陳思成
上正本證明與原本無異。
如不服本判決，應於送達後十日內向本院提出上訴狀（須附繕本
），上訴於臺灣高等法院臺中分院。
                              書記官  王嘉麒
中    華    民    國    95    年    8     月    30    日
附錄論罪科刑法條
毒品危害防制條例第十條第一項
施用第一級毒品者，處六月以上五年以下有期徒刑。


司法院資訊處製作；財團法人民間司法改革基金會備份。
